【裁判字號】    92,台上,32
【裁判日期】    920102
【裁判案由】    偽證等罪
【裁判全文】
最高法院刑事判決                                  九十二年度台上字第三二號
    上  訴  人  乙○○
                甲○○
右上訴人等因偽證等罪案件，不服台灣高等法院台中分院中華民國九十一年十月十六
日第二審判決（九十一年度上訴字第一二四三號，起訴案號：台灣台中地方法院檢察
署九十一年度偵字第四六一三號），提起上訴，本院判決如左：
    主  文
上訴駁回。
    理  由
按刑事訴訟法第三百七十七條規定，上訴於第三審法院，非以判決違背法令為理由，
不得為之。是提起第三審上訴，應以原判決違背法令為理由，係屬法定要件。如果上
訴理由狀並未依據卷內訴訟資料，具體指摘原判決不適用何種法則或如何適用不當，
或所指摘原判決違法情事，顯與法律規定得為第三審上訴理由之違法情形，不相適合
時，均應認其上訴為違背法律上之程式，予以駁回。本件原判決撤銷第一審不當之判
決，仍處上訴人乙○○意圖他人受刑事處分，向該管公務員誣告；上訴人甲○○證人
，於檢察官偵查時，於案情有重要關係之事項，供前具結，而為虛偽陳述累犯罪刑，
已分別詳敘認定犯罪事實之依據及憑以認定之理由，並對上訴人等否認犯罪之辯詞，
如何不足採信，均已依據卷內資料予以指駁及說明，從形式上觀察，原判決並無違背
法令情形。上訴意旨謂：乙○○與告訴人陳善深之妻有通姦行為，陳某對伊當無平心
靜氣可能，雙方相見，情緒自會激動。原判決既認定陳某在白天已對伊為足致衝突之
行為，則在深夜後，殊無可能突然改變態度，心平氣和與伊商談和解，此由和解書僅
短短數語，竟要進行數小時之久可得證明。又雙方夫妻商談感情糾葛事宜，言語上難
免激動，行為上亦較難以控制，和解時，陳某之言行，在上訴人夫妻觀之，均認含有
恐嚇、妨害自由之意思，乙○○執以向檢察官告訴時，或有稍許言過其實之情，但非
全無其事，原判決論處上訴人等罪刑，洵有未洽等語，係就原判決已詳為論斷與說明
之事項，再為事實上之爭執，殊非適法之第三審上訴理由。又按現為或曾為被告或自
訴人之配偶者，得拒絕證言，若不拒絕證言者，不得令其具結，刑事訴訟法第一百八
十條第一項第一款、第一百八十六條第四款分別定有明文。設無上開身分，則反面言
之，即不得拒絕證言且應為具結。卷查，乙○○向台灣台中地方法院檢察署「告訴」
陳善深涉有恐嚇、妨害自由罪嫌，既屬誣告，甲○○為「告訴人」乙○○之妻，應傳
到庭，於供前具結，而就與案情有重要關係之事項，為虛偽陳述，依上說明，原判決
論處甲○○偽證罪刑，適用法則核無違誤。至乙○○何以應論以誣告罪刑，原判決理
由一已詳述其調查審認之結果，難謂有調查未盡及理由不備之違法。此外，上訴人等
徒憑己意，對原審職權之適法行使及原判決理由已詳為論斷之事項，任意爭辯，顯與
法定上訴第三審之形式要件不符，其等上訴違背法律上之程式，均應予駁回。
據上論結，應依刑事訴訟法第三百九十五條前段，判決如主文。
中      華      民      國    九十二    年      一      月      二      日
                              最高法院刑事第五庭
                                  審判長法官  謝  家  鶴
                                        法官  洪  文  章
                                        法官  花  滿  堂
                                        法官  陳  世  淙
                                        法官  洪  佳  濱
      右正本證明與原本無異
                                              書  記  官
中      華      民      國    九十二    年      一      月     十五     日


司法院資訊處製作；財團法人民間司法改革基金會備份。
